【裁判字號】    94,易,494
【裁判日期】    950123
【裁判案由】    竊盜等
【裁判全文】
臺灣雲林地方法院刑事判決               94年度易字第494號
公  訴  人  臺灣雲林地方法院檢察署檢察官
被      告  甲○○
選任辯護人  林俊欽律師
上列被告因贓物案件，經檢察官提起公訴（94年度偵字第1807號
），本院判決如下：
    主  文
甲○○無罪。
    理  由
壹、公訴意旨：
一、起訴事實：
    被告甲○○係在雲林縣虎尾鎮○○路69號經營「亞洲銀樓」
    ，於民國93年9月21日下午3時30分許，明知庚○○（由本院
    另行審結）攜往其所經營「亞洲銀樓」變賣之金戒子2 只（
    該金戒子2只為庚○○於同日上午9時30分許，侵入雲林縣斗
    南鎮埤麻里埤麻1之3號丁○○住處所竊得）為來路不明之贓
    物，竟仍基於故買贓物之犯意，予以收購，庚○○共計得款
    新臺幣（下同）2,200元，嗣於94年4月4日下午1時許，為警
    循線查獲。
二、起訴法條：
    刑法第349條第2項之故買贓物罪。
三、起訴證據：
  (一)同案被告庚○○於警詢中之供述（斗警刑字第0940004065號
    警卷第2至7頁）。
  (二)被害人丁○○於警詢中之證述（斗警刑字第0940004065號警
    卷第14至18頁）。
  (三)同案被告庚○○於偵查中之證述（94年偵字第1807號卷第33
    至34頁）。
  (四)被害人丁○○之住處照片4 張（斗警刑字第0940004065號警
    卷第25至26頁）。
  (五)臺灣省雲林縣政府營利事業登記證（94年偵字第1807號卷第
    17頁）。
  (六)銀樓飾金買入變造登記簿（斗警刑字第0940004065號警卷第
    22至23頁、94年偵字第1807號卷第21至22頁）。
  (七)被告甲○○於警詢及偵查中之供述。
  (八)於本院審理中公訴人請求詰問證人庚○○、丁○○、己○○
    、丙○○及辛○○等人。
貳、本院之判斷：
一、程序方面（證據能力之有無）：
    公訴人雖引用同案被告庚○○及被害人丁○○於警詢中之供
    述做為證據，惟此部分供述係被告以外之人於審判外之言詞
    陳述，依刑事訴訟法第159條第1項規定，除法律有規定者外
    ，不得作為證據，而被告甲○○及其辯護人並不同意同案被
    告庚○○及被害人丁○○於警詢中之供述做為證據，此部分
    供述又不符合其他法律之例外規定，故此部分庚○○與丁○○於警詢中之供述並無證據能力，先予敘明。
二、實體方面：
  (一)按犯罪事實應依證據認定之，無證據不得認定犯罪事實；又
    不能證明被告犯罪者，應諭知無罪之判決，刑事訴訟法第15
    4條第2項、第301條第1項分別定有明文。而認定犯罪事實所
    憑之證據，雖不以直接證據為限，間接證據亦包括在內，然
    無論直接或間接證據，其為訴訟上之證明，須於通常一般之
    人均不致有所懷疑，而得確信其為真實之程度者，始得據為
    有罪之認定，倘其證明尚未達到此一程度，而有合理之懷疑
    存在，致使無從形成有罪之確信，根據罪疑唯輕、罪疑為有
    利被告之原則，即不得遽為不利被告之認定，最高法院76年
    臺上字第4986號著有判例可參。次按刑事訴訟法第161 條已
    於91年2月8日修正公布，其第1 項規定：檢察官就被告犯罪
    事實，應負舉證責任，並指出證明之方法。因此，檢察官對
    於起訴之犯罪事實，應負提出證據及說服之實質舉證責任。
    倘其所提出之證據，不足為被告有罪之積極證明，或其指出
    證明之方法，無從說服法院以形成被告有罪之心證，基於無
    罪推定之原則，自應為被告無罪判決之諭知，最高法院92年
    臺上字第128號亦著有判例可參。
  (二)訊之被告甲○○固坦承於雲林縣虎尾鎮○○路69號經營「亞
    洲銀樓」，並從事黃金買賣之生意等情，惟堅決否認有公訴
    人所指之故買贓物犯行，辯稱：伊不曾向庚○○購買過金戒
    子，如有向庚○○購買金子的話，就會有所登記，且伊都依
    公會公告之價格購買，也不曾開過單子給客人等語。
  (三)經查：
    1.庚○○曾於93年9月21日上午9時30分許，無故侵入雲林縣
      斗南鎮埤麻里埤麻1之3號被害人丁○○住處，竊取丁○○
      所有之金戒子2只及金項鍊1條等事實，業據同案被告庚○○於偵查及本院審理中自白不諱，並經被害人丁○○於本
      院審理時指訴在卷，此部分事實應可認定。
    2.被告甲○○係因警方查獲同案被告庚○○後，向庚○○詢
      問其所竊得金戒子2只及金項鍊1條之去處，庚○○始供述
      已持往虎尾地區之某銀樓販賣，再帶同警員前往雲林縣虎
      尾鎮○○路69號「亞洲銀樓」指認而查獲等情，已經同案
      被告庚○○及警員己○○、丙○○於本院審理中證述明確
      ，並互核相符，自可認定。是本件可以證明被告甲○○有
      無向庚○○收買贓物金戒子2 只犯行之證據，僅有同案被
      告庚○○之證述此單一證據而已。
    3.本件警員帶同庚○○前往虎尾地區指認向其收購贓物金戒
      子2 只之銀樓前，除只詢問庚○○該銀樓之大概位置係坐
      落在天主教若瑟醫院後方外，並未先行詢問該銀樓之外觀
      特徵、收購者究為男性或女性、收購者有何特徵等情形，
      即逕行由庚○○帶同前往該地區指認，已據證人丙○○於
      本院審理時證述在卷，此指認過程無法供庚○○於實際指
      認時相互比對，亦無法排除庚○○任意指認之可能性。且
      警方帶同庚○○於94年4月4日前往指認收購贓物之銀樓，
      距離竊案發生時間93年9 月21日，已逾半年之久，庚○○
      平日居住斗南鎮，並非常在虎尾鎮活動，是否能明確記得
      當初向其收購金戒子之銀樓，亦非無疑。故庚○○指認「
      亞洲銀樓」之被告甲○○收購其所竊得之贓物，是否盡可
      採信，並非無疑。
    4.又同案被告庚○○於本院審理時，就其於93年9 月21日，
      將竊得丁○○所有之金戒子2 只持往「亞洲銀樓」販賣與
      被告甲○○等情形，固證述：…「（問：你有帶警察去『
      亞洲銀樓』？）有」、「（問：你賣什麼東西？）賣2 個
      金戒指，賣2,100 元左右」、「（問：當時亞洲銀樓是誰
      收這些東西的？）是王老闆」、「（問：甲○○收這些金
      飾的時候，有無說什麼？）身分證登記好，她就開1 張單
      子給我」、「（問：你有拿身分證給他登記嗎？）是的」
      、「（問：她有問你金子如何取得？）沒有」‥‥「（問
      ：你拿到金子後，何時離開丁○○女士的家？）我拿到後
      ，逛一下，我就去虎尾，時間我不了解是幾點」‥‥「（
      問：你拿到後，當天早上就拿去變賣？還是下午才去？）
      早上10點多，我就拿去變賣」‥‥「（問：你確定是10點
      多就拿去賣？）是的」‥‥「（問：除了偷這次金飾，還
      有沒有偷過別次其他的金飾？）乙○○那次」、「（問：
      如果你有偷過其他的金飾，是否有拿去賣？）我沒有賣在
      這裡，我是透過我朋友去賣，我朋友有拿錢給我，不是我
      自己賣的」、「（問：那是你朋友拿去那裡賣？）我不知
      道」、「（問：你說不知道，為何在筆錄是說你去虎尾賣
      的？請審判長提示併案的雲林縣警察局0000000000號警卷
      被告94年8 月19日警詢筆錄第3、4頁）這金子我都沒有在
      虎尾銷售」、「（問：你拿去甲○○處賣，那時你跟她說
      什麼？）沒有，我只拿身分證給他登記」、「（問：完全
      沒有說什麼話？）沒有」‥‥「（問：警方有叫你描述地
      點的樣子嗎？）我那天去，我只知道那是轉角，而『亞洲
      銀樓』正好就是在轉角」‥‥「（問：除了2 只戒指，你
      有無拿過東西去『亞洲銀樓』賣過？）沒有」、「（問：
      戒指是在斗南偷的嗎？）是的，在丁○○家」、「（問：
      為何拿到虎尾來賣？）因為我到虎尾找我的朋友」、「（
      問：那時有無想說一定『亞洲銀樓』或是其他任何一家都
      可以？）任何一家都可以」、「（問：你在警察局的時候
      ，有無跟警察說你拿去賣戒指的是老闆或是老闆娘？）我
      說是1 個女老闆」‥‥「（問：你說她有開單子給你，但
      是單子呢？）我出去就隨手丟掉」、「（問：老闆娘有無
      問你戒指從哪裡來的？）沒有」、「（問：你有無說是你
      偷的？）沒有」、「（問：你說的所拿到的2,000 多元，
      是否有議價？）沒有」等語（見本院94年12月19日審判筆
      錄）。惟同案被告庚○○上開證述，就有無先告知當時收
      購金戒子者為店家老闆或老闆娘一情，已與證人丙○○所
      為證述情節並不相符（見本院95年1月9日審判筆錄第12頁
      ）。且庚○○本身就下列各點有關販賣贓物之情節，所為
      陳述亦先後矛盾：(1)持金戒子2 只前往「亞洲銀樓」販賣
      之時間：於本院審理時係證述「於93年9 月21日上午10時
      許」，但於警詢時則供述「於93年9 月21日下午15時30分
      許」；(2)販賣金戒子所得之金額：於本院審理時係證述「
      2,100元」，但於警詢時則供述「2,200元」，另於偵查中
      則證述「價錢忘了」；(3)販賣金戒子之過程：於本院審理
      時係證述「有拿身分證給她登記，身分證登記好，她就開
      1 張單子給我，我出去就隨手丟掉」，但於偵查中則證述
      「（問：被告有無詢問你的年籍資料？）無，甲○○直接
      拿1 張紅單給我，叫我在上面寫我的名字、地址、出生年
      月日及身分證字號，我寫完後放在桌上，她再拿錢給我」
      。是以庚○○就本件販賣其所竊得之金戒指2 只之相關證
      述，存有許多瑕疵，足已削弱其證述之證明力。
    5.復參以同案被告庚○○先前並不曾去過「亞洲銀樓」買賣
      金飾，與被告甲○○並不認識，也未告知其所販賣之金子
      係贓物，然其任選一家銀樓，於持本件所竊得之金戒子2
      只前往「亞洲銀樓」販賣時，被告甲○○卻均未詢問該金
      戒子之來源，彼此也沒有說什麼話，只有庚○○拿身分證
      給被告甲○○登記，則被告甲○○何以知悉庚○○所持往
      販賣之金戒子2 只係屬贓物？且庚○○既已將身分證交與
      被告甲○○登記，何以在「亞洲銀樓」之銀樓飾金買入變
      造登記簿上沒有相關記載？又如被告甲○○已知悉其所收
      購之金戒子2 只為贓物，何須再登記庚○○之個人資料，
      而留下犯罪之證據？況一般金飾交易，因單價較高，買賣
      雙方應會錙銖必較，多於秤重後再計算價錢，或相互議價
      ，但庚○○持所竊得之金戒子前往「亞洲銀樓」販賣時，
      卻均未有任何秤重或與商家議價之情形。凡此證人庚○○
      所述之交易過程，均與一般初次交易金飾及收購贓物之常
      情有違。
    6.綜上所述，本件可以證明被告甲○○涉犯公訴人所指之故
      買贓物犯行者，僅有同案被告庚○○之證述此單一證據，
      而此唯一證人指訴又存有上開諸多瑕疵及與常情相違之情
      形。而公訴人所提出之其他證據並無助於釐清同案被告庚○○之上開證述瑕疵及不合理情形。故本院認為尚難以同
      案被告庚○○有諸多瑕疵且不合理之證述，遽予認定被告
      甲○○確有向庚○○故買贓物之犯行。
  (四)由以上推論，本件依公訴人提出之證據及說明，尚不足以令
    本院形成被告甲○○有罪之心證。是被告甲○○辯稱未曾向
    庚○○收買金戒子2 只之情，與辯護人所為無罪之答辯，應
    認可採，依上開法條及判例意旨，自應為被告甲○○無罪之
    諭知。
參、適用之法條：刑事訴訟法第301條第1項。
本案經檢察官戊○○到庭執行職務。
中    華    民    國    95    年    1     月    23    日
                  刑事第三庭  審判長  法  官  劉  國  賓
                                      法  官  廖  淑  華
                                      法  官  廖  國  勝
以上正本證明與原本無異。
如不服本判決，應於判決送達後10日內，向本院提出上訴狀。
                                      書記官  譚  系  媛
中    華    民    國    95    年    1     月    23    日


司法院資訊處製作；財團法人民間司法改革基金會備份。
